臺灣臺南地方法院家事裁定　　　　　　　100年度輔宣字第8號
聲　請　人　葉益宏
代　理　人　蘇暉律師
上列聲請人對於相對人葉俊利聲請輔助宣告事件，本院裁定如下
：
    主  文
宣告葉俊利（男、民國○○年○○月○○日生、身分證統一編號：Ｚ000
000000號）為受輔助宣告之人。
選定葉益宏（男、民國○○年○月○○日生、身分證統一編號：Ｚ0000
00000）為受輔助宣告人葉俊利之輔助人。
聲請程序費用新臺幣壹萬參仟元由葉俊利負擔。
    理  由
一、本件聲請意旨略以：聲請人為葉益宏之二哥，兩人父親已死
    亡，葉益宏與母親曾玉昭均領有輕度智障身障手冊，並與聲
    請人同住，大哥葉招良領有中度智障身障手冊，現由祖父母
    同住照顧，葉益宏因意思能力之表示及收受顯有不足，有為
    輔助宣告之必要，並請求選定聲請人為輔助人等語。
二、按對於因精神障礙或其他心智缺陷，致其為意思表示或受意
    思表示，或辨識其意思表示效果之能力，顯有不足者，法院
    得因本人、配偶、四親等內之親屬、最近一年有同居事實之
    其他親屬、檢察官、主管機關或社會福利機構之聲請，為輔
    助之宣告；受輔助宣告之人，應置輔助人；法院為輔助之宣
    告時，應依職權就配偶、四親等內之親屬、最近一年有同居
    事實之其他親屬、主管機關、社會福利機構或其他適當之人
    選定一人或數人為輔助人。法院為前項選定及指定前，得命
    主管機關或社會福利機構進行訪視，提出調查報告及建議。
    輔助之聲請人或利害關係人亦得提出相關資料或證據，供法
    院斟酌；法院選定輔助人時，應依受輔助宣告之人之最佳利
    益，優先考量受輔助宣告之人之意見，審酌一切情狀，並注
    意下列事項：(一)受輔助宣告之人之身心狀態與生活及財產狀
    況。(二)受輔助宣告之人與其配偶、子女或其他共同生活之人
    間之情感狀況。(三)輔助人之職業、經歷、意見及其與受輔助
    宣告之人之利害關係。(四)法人為輔助人時，其事業之種類與
    內容，法人及其代表人與受輔助宣告之人之利害關係。民法
    第15條之1、第1113條之1準用第1111條及第1111條之1分別
    定有明文。
三、經查，聲請人所主張之事實，業據其提出戶籍謄本、身心障
    礙手冊、病歷等為證，而本院於鑑定人即行政院衛生署嘉南
    療養院李俊宏醫師前訊問相對人之心神狀況，鑑定人鑑定意
    見認為相對人因輕度智能障礙，致其為意思表示或受意思表
    示，或辨識其意思表示效果之能力顯有不足，故相對人對於
    管理處分自己財產須由他人給予經常性必要之協助等語。是
    相對人因精神障礙或其他心智缺陷，致其為意思表示或受意
    思表示，或辨識其意思表示效果之能力顯有不足，爰為葉益
    宏輔助之宣告。
四、再者，本院囑託臺南市政府社會局就本件選定輔助人進行訪
    視，並提出調查報告及建議。經查臺南市政府社會局訪視聲
    請人母親曾玉昭、大哥葉招良、聲請人葉益宏，以100年8月
    24日南市社身字第1000642915號函檢送之訪視報告略以：聲
    請人母親領有輕度智障身障手冊，能以簡單生活用語與人互
    動，缺乏從事複雜、多項任務之能力，肢體活動力佳，能自
    理日常生活活動；聲請人大哥葉招良領有中度智障身障手冊
    ，互動時肢體體會不安的晃動，能以簡單、重複、結巴之語
    詞與人互動，只能從事單一指令的活動，具良好之肢體活動
    力，日常生活約四分之一需他人協助；聲請人具良好表達溝
    通能力、肢體活動能力與生活自理能力，能從事一般競爭性
    之社會性活動。相對人與其母、二哥同住租屋處，大哥10幾
    年前搬至甲仙與祖父母共同生活，1月返家1次，甚少居住家
    中，相對人因辨別是非能力及意志力薄弱，因竊盜罪入獄服
    刑，期待能因本件之聲請，降低其無知惹事而受傷害之程度
    ，聲請人為相對人最怕亦最聽話之對象，並為家庭之主要家
    計負擔者，為家人及相對人認可適合之輔助人選。綜上，社
    工評估本輔助案件中，聲請人確為唯一適當之輔助人選，並
    符合相對人之意願，爰選定聲請人為相對人之輔助人，以保
    障相對人權益。
五、依民事訴訟法第624條之1第3項、第608條第1項，裁定如主
    文。
中    華    民    國    100    年   12    月    29    日
                         家事法庭法  官  郭貞秀
以上正本係照原本作成。
輔助宣告部分不得抗告。
如不服本裁定選定輔助人部分，應於送達後10日內向本院提出抗
告狀，並繳納抗告費新臺幣1,000元。
中    華    民    國    100    年   12    月    29    日
                                 書記官  李采芹